臺灣高等法院民事裁定
110年度抗字第741號
抗  告  人  李宗勳

上列抗告人因與相對人李麗雲等間清償提存聲明異議事件，對於
中華民國110年5月4日臺灣士林地方法院110年度聲字第51號裁定
，提起抗告，本院裁定如下：
    主  文
抗告駁回。
抗告程序費用由抗告人負擔。
    理  由
本件相對人依土地法第34條之1規定處分與抗告人等人公同共有
  之土地及建物，因抗告人遲延受領價金新臺幣（下同）660,52
  7元，乃向臺灣士林地方法院（下稱士林地院）提存所辦理清
  償提存（案列110年度存字第238號），經該院提存所審查後認
  相對人聲請合於提存法第9條、提存法施行細則第3條規定，准
  許相對人為清償提存。抗告人向原法院聲明異議，經原法院裁
  定駁回，抗告人不服，乃抗告前來。　
抗告意旨略以：依提存法第28條第2項規定，提存金額得扣除事
  項，僅限於提存費及依民法第333條規定拍賣、出賣之費用，
  相對人擅自扣除與出售房地無關之代墊判決繼承發生費用，亦
  未按伊潛在應有部分比例扣除代書費用、代墊稅款及雜項費用
  ，而為不足額之提存，顯然違法；又相對人未附具計算書及提
  存金額之扣除項目，不符提存法第9條第1項第4款、提存法施
  行細則第3條第1項第2款、第4款規定，士林地院提存所未盡其
  形式審查義務，准許相對人為清償提存，原裁定亦未予糾正，
  逕予駁回伊之異議，均有違誤等語。
按債權人受領遲延，或不能確知孰為債權人而難為給付者，清
  償人得將其給付物，為債權人提存之，民法第326條定有明文
  。又提存書應記載提存人之姓名及住居所、提存物為金錢之金
  額、提存之原因事實、清償提存之提存物受取權人之姓名及住
  居所；提存所接到提存人轉送之提存書後，應審查提存書狀是
  否合於程式、提存書記載及應提出之證明文件是否完備，提存
  法第9條第1項第1款、第3款、第4款、第5款、提存法施行細則
  第3條第1項第2款、第4款亦分別定有明文。再提存事件屬非訟
  事件，提存所就具體提存事件僅得依提存法及其施行細則之規
  定為形式上審查，至當事人有關實體上權利義務法律關係之爭
  執，提存所並無審查權限。準此，凡提存人主張之原因事實合
  於提存法第9條及提存法施行細則第3條規定者，提存所即應准
  予提存，至當事人有無依債之本旨而為清償、是否生清償效力
  、債權人有無受領遲延等有關實體事項之爭執，則仍應由當事
  人另行以訴訟方式謀求解決，提存所並無審查權限。經查：
㈠本件相對人依土地法第34條之1規定處分與抗告人等人公同共有
  之土地及建物，並催告抗告人領取價金660,527元，因抗告人
  受領遲延，乃依提存法第9條規定，作成提存書載明提存人、
  受取權人姓名、住址、提存物之名稱、種類、數量及提存原因
  ，並檢附共有不動產標示及價金分配表、土地及建物登記謄本
  、戶籍謄本、郵局存證信函、不動產買賣契約書、同意書、郵
  局收件回執、繼承系統表等證明文件，向士林地院提存所聲請
  清償提存（案列110年度存字第238號）等情，業經本院核閱士
  林地院110年度存字第238號提存全卷屬實，則士林地院提存所
  為形式上審查後，認相對人之聲請合於提存法第9條、提存法
  施行細則第3條規定，准予相對人為清償提存，自無不合。
㈡抗告人雖主張：相對人擅自扣除與出售房地無關之代墊判決繼承發生費用，亦未按伊潛在應有部分比例扣除代書費用、代墊稅款及雜項費用，而為不足額之提存，顯然違法；又相對人未附具計算書及提存金額之扣除項目，不符提存法第9條第1項第4款、提存法施行細則第3條第1項第2款、第4款規定，士林地院提存所未盡其形式審查義務等語。惟查相對人是否已為足額之提存，是否已依債之本旨提出給付，核屬兩造間權利義務之實體爭執事項，揆諸前揭說明，自應由抗告人另行以訴訟方式謀求解決，尚非提存所所得審查之範圍。又提存法施行細則第3條第1項第2款、第4款雖規定，提存所接到提存人轉送之提存書後，應審查提存書狀是否合於程式、提存書記載及應提出之證明文件是否完備，惟清償提存，關於提存原因之證明文件，則無庸附具，提存法施行細則第20條第5款規定甚明。準此，有關清償提存之提存原因證明文件，自非在提存所應為形式審查之範圍內，至為明確。是抗告人執此主張士林地院提存所未盡其形式審查義務，即准許相對人為清償提存一節，並不足採。
綜上所述，士林地院提存所處分准予相對人為清償提存，並無
  不當。抗告人聲明異議，原法院裁定駁回抗告人之異議，經核
  亦無違誤。抗告意旨仍執陳詞指摘原裁定不當，聲明廢棄，為
  無理由，應予駁回。
據上論結，本件抗告為無理由。依提存法第26條、民事訴訟法
  第495條之1第1項、第449條第1項、第95條、第78條，裁定如
  主文。
中　　華　　民　　國　　110 　年　　7 　　月　　6 　　日
              民事第二庭    
                  審判長法  官  陳容正
                        法  官  劉素如
                        法  官  李昆曄
正本係照原本作成。
不得再抗告。
中　　華　　民　　國　　110 　年　　7 　　月　　7 　　日

                        書記官  李華倫